【裁判字號】    97,易,393
【裁判日期】    971031
【裁判案由】    違反入出國及移民法
【裁判全文】
臺灣基隆地方法院刑事判決               97年度易字第393號
公  訴  人  臺灣基隆地方法院檢察署檢察官
被      告  丁○○
上列被告因違反入出國及移民法案件，經檢察官提起公訴（97年
度偵緝字第65號），本院判決如下︰
    主  文
丁○○共同未經許可入國，處有期徒刑肆月，如易科罰金，以銀
元佰元即新臺幣玖佰折算壹日。減為有期徒刑貳月，如易科罰
金，以銀元佰元即新臺幣玖佰元折算壹日。
    犯罪事實
一、丁○○為我國籍船員，與姓名年籍均不詳之成年男子2 名，
    明知入出國者，應經內政部入出國及移民署查驗，未經查驗
    者，不得入出國，竟與未經辦理入境我國許可之我國籍人士
    乙○○（因涉犯強盜案件，於民國87年2月26 日搭機潛逃至
    大陸地區）、大陸人士孫九華、綽號「豹子」等人共同基於
    違反入出國及移民法之犯意聯絡，於88年9月20 日凌晨，與
    姓名年籍均不詳之成年男子2 名，共同駕駛不詳船號之漁船
    ，至大陸福建馬尾港搭載乙○○、孫九華及「豹子」等3 人
    ，並於同日晚間至臺北縣萬里鄉野柳漁港上岸入境。嗣因乙
    ○○另案遭警查獲，經乙○○供出及指認而循線查悉上情。
二、案經內政部警政署刑事警察局移送臺灣板橋地方法院檢察署
    函請臺灣高等法院檢察署函轉臺灣基隆地方法院檢察署偵查
    起訴。
    理  由
壹、證據能力部分：
    按被告以外之人於審判外之言詞或書面陳述，除法律有規定
    者外，不得作為證據，刑事訴訟法第159條第1項定有明文。
    次按被告以外之人於審判外之陳述，雖不符第159條之1至第
    159條之4之規定，而經當事人於審判程序同意作為證據，法
    院審酌該言詞陳述或書面陳述作成時之情況，認為適當者，
    亦得為證據；當事人、代理人或辯護人於法院調查證據時，
    知有第159條第1項不得為證據之情形，而未於言詞辯論終結
    前聲明異議者，視為有前項之同意，同法第159條之5定有明
    文。本案於本院準備程序時，被告就本院下列所引被告以外
    之人於審判外之言詞或書面陳述之證據能力均表示無意見，
    且迄至本院審理調查證據時亦未爭執上開證據之證據能力，
    經本院審酌該等言詞或書面陳述作成時之情況，並無非法取
    得等不適當之情形，且經本院於審判期日依法進行證據之調
    查、辯論，被告於訴訟上之程序權，已受保障，依刑事訴訟
    法第159條之5之規定，應認有證據能力，得為本案之證據。
貳、實體部分：
一、訊據被告丁○○矢口否認有何上開犯行，辯稱：89年6月伊
    在新裕發漁船上負責煮飯，後來因為新裕發漁船走私在海上
    被大陸海關查獲，因而在大陸入監服刑，當時的船長係邱石
    乞，新裕發的船東是一個女的，89年6 月前伊並不在新裕發
    漁船上，伊於9年前曾有兩航次，且間隔1年餘，受僱新裕發
    68號漁船，該船為CT5-1348，87年間一航次數日後，下船辦
    理解任，至89年4月18日再受僱上船一航次云云，然查：
    (一)據證人乙○○於90年11月6 日偵查中證述：「是由我指認
      口卡的，他（指被告）是最後一次幫我們載人從大陸過來
      」、於96年5月22 日偵查中具結證稱：「（問：請你指認
      在場被告是否為偷渡你們的人？）是」、「我在船上有看
      到丁○○，他是船員或船長我不清楚，都是『小馬』（指
      馬遇伯，現通緝中）負責聯絡的」等語（詳臺灣板橋地方
      法院檢察署96年偵緝字第417號偵查卷第33頁）、於97年5
      月15日偵查中具結證稱：「我確曾在88年9月21 日大地震
      前一天，自大陸偷渡來臺的船上看過被告1次。總共有3個
      人輪流開船，其中1 人就是丁○○，另外兩人也是成年男
      子」等語（詳臺灣板橋地方法院檢察署96年偵緝字第417
      號偵查卷第25頁）、於本院97年10月22日審理中復具結證
      稱：「（問：你是否認識在庭被告？）我只見過他1 次，
      我不知道他叫什麼名字」、「（問：你在何處見過他？）
      大約在10幾年前，當時有一位叫小馬的朋友安排我從大陸
      偷渡回臺，當時是在馬尾附近搭船，搭船時間是在半夜，
      無法注意該船的大小、顏色、型式，幾噸大小我不了解，
      當時船是在停靠在馬尾旁邊的港口，是小馬帶我從船尾上
      船，進入暗艙，之後，小馬就下船離開，我就跟其他我在
      大陸認識的人孫九華、豹子共3 人就一直待在暗艙裡面，
      有感覺到船在行駛中，在途中船上有人把暗艙打開讓我們
      上去甲板透氣，我在甲板上有看到3 到5個船員，其中有1
      個人在掌舵，我不認識，其他的船員在甲板上、駕駛艙聊
      天、吃泡麵，有人對我們說要吃自己拿，當時被告是坐在
      駕駛艙門口跟其他人聊天，我在甲板上待了大約1、2個小
      時，我一直在跟大陸人孫九華、豹子聊天，我和孫九華有
      吃泡麵，豹子沒有吃，因為有點暈船，所以待在甲板上吹
      海風，我有和被告打招呼，所以我記得他當時有在船上。
      」、「（問：你有無故意誣陷被告？）沒有，我跟他又不
      認識。」、「（問：你說你登船時天色很暗，那你是否能
      確認你在甲板上所看到的人其中有被告？）我進入暗艙時
      是半夜，船開到公海時，天已經亮了，我這時才走上甲板
      ，所以我是在天亮時上甲板，所以我能夠確認我看到的船
      員其中有1個人是在庭被告。」、「（問：你在警局警察
      拿被告的照片讓你指認時，你稱，照片中之人就是搭載你
      回臺灣的船長，是否如此？）上面的簽名與指印是我捺印
      的，當時在刑事警察局我不知道被告的身分，是刑事警察
      局說他是船長，我只知道，我在甲板時有看到被告，因為
      跟船長接洽都是小馬處理的，我根本不知道我搭船的船長
      是何人，但在甲板上時他們有3、4個人有輪流去掌舵，我
      沒有印象被告有無去掌舵。」、「（請提示偵卷第26頁倒
      數第1至3行問：你在偵訊中證稱，總共有3個人輪流開船
      ，其中1人就是被告，對否？）應該是這樣沒錯，但案發
      當時刑事警察局拿被告照片給我看，我馬上就認出被告有
      在船上，所以應該沒錯。」、「我只知道當時我偷渡回臺
      的船是玻璃纖維的塑膠船，在船上的甲板上有看到被告，
      至於該艘船名稱為何，我根本不知道。」等情綦詳，參以
      證人乙○○與被告素不相識，亦無怨隙，自應無甘冒自身
      觸犯偽證罪之風險而設詞誣攀被告之理，故證人乙○○之
      上開證言，應為平允可信。
    (二)再參酌被告曾於88年3月18 日與新裕發68號漁船船長李文
      新、輪機長戊○○、船員丙○○、陳武男、林朝來、邱敏
      龍等人因於88年5月7日晚間在我國領海外附近海上，接載
      中國大陸製之農畜產品、洋菸等逾公告數額之管制物品，
      於88年5月10日凌晨15 分許私運回野柳港乙案，而經本院
      於88年12月30日以88年度訴字第409號判決判處有期徒刑6
      月，緩刑3 年確定，有本院上開刑事判決書乙份在卷可稽
      ，被告對此亦不爭執，是被告辯稱其於87年間一航次數日
      後，即下船辦理解任，至89年4月18 月始再受僱上船乙節
      ，顯與客觀事證相違，不足採信。
    (三)復佐以被告於96年1月25 日偵查中供稱：「我只是船員，
      船長是一個叫劉文章的人」、「這都是船長劉文章負責的
      」，於96年5月21 日偵查中稱：「船長好像叫劉金章」、
      「我只是船員所以貨櫃裡面裝什麼我不知道，運送貨物都
      是船長接洽」、「在船上有看到他們（指乙○○）。都是
      船長安排」、「（你們從哪裏到哪裏？）大陸福州到台灣
      野柳。共一次來回」等語（詳臺灣板橋地方法院檢察署96
      年偵緝字第417號偵查卷第12、27、34頁）、於97年4月29
      日偵查中又稱：「我是船員．．．船長是邱石乞，現仍在
      大陸被關」、「不是我載運的，都是船長安排的」、於97
      年5月15 日偵查中復稱：「都是船長劉金鐘安排，船名記
      不得，我只是船員」等語（詳臺灣基隆地方法院檢察署97
      年度偵緝第65號偵查卷第22、26頁），被告於偵查中均未
      否認在船上有看到乙○○，且船係從大陸福州至臺灣野柳
      ，核與證人乙○○上開證述相符，惟被告辯稱都是船長安
      排的，然竟對當時船長係何人，時而稱係「劉金章」、時
      而稱係「劉金鐘」、時而又稱係「邱石乞」，顯與常情相
      悖，足認是被告避重就輕，飾卸之狡詞。
    (四)綜上，被告上開抗辯不足採信，被告犯行事證明確，堪以
      認定。
二、新舊法比較之說明：
  (一)按被告於88年9月20、21日行為後，刑法業於94年2月2 日修
    正公布，並自95年7月1日施行。修正後刑法第2條第1項規定
    ，已將新舊法律適用之「從新從輕」原則，改採「從舊從輕
    」原則，而此規定僅係規範行為後法律變更所生新舊法律比
    較適用之準據法，並非實體刑罰法律，自不生行為後法律變
    更之比較適用之問題，應逕行適用新法第2條第1項之規定，
    為「從舊從輕」之比較，合先敘明。
  (二)刑法第28條亦經本次修法修正，修正前刑法第28條規定：「
    二人以上共同『實施』犯罪之行為者，皆為共同正犯。」，
    修正後刑法第28條則係規定：「二人以上共同『實行』犯罪
    之行為者，皆為共同正犯。」，而將舊法之「實施」修正為
    「實行」。而原「實施」之概念，包含陰謀、預備、著手及
    實行等階段之行為，修正後即明文規定僅共同實行犯罪行為
    始成立共同正犯。是新法共同正犯之範圍縮小，排除陰謀犯
    、預備犯之共同正犯。經比較新舊法之規定，新法於本件並
    無較有利於被告之情形，故本件應適用被告行為時即修正前
    刑法第28條關於共犯之規定。（註：行為後法律有無變更，
    端視所適用處罰之成罪或科刑條件之實質內容，修正前後法
    律所定要件有無不同而斷。新舊法條文之內容有所修正，除
    其修正係無關乎要件內容之不同或處罰之輕重，而僅為文字
    、文義之修正或原有實務見解、法理之明文化，或僅條次之
    移列等無關有利或不利於行為人，非屬該條所指之法律有變
    更者，可毋庸依該規定為新舊法之比較，而應依一般法律適
    用原則，適用裁判時法外，即應適用刑法第2條第1項之規定
    ，為「從舊從輕」之比較，故刑法第28條共犯之要件，既因
    此而有變動，自屬行為後法律有變更，而非僅屬文字修正，
    應有新舊法比較適用之問題；最高法院著有96年度台上字第
    6651號判決可供參照）。
  (三)刑法第33條第5 款關於罰金刑最低額之規定，亦於該次修法
    時修正，修正前刑法第33條第5款規定：「罰金：1元以上。
    」，修正後之規定則為：「罰金：新臺幣1 千元以上，以百
    元計算之。」；而按修正前入出國及移民法第54條之罪，法
    定刑得科或併科新臺幣9 萬元以下罰金，若依被告行為時之
    刑罰法律，亦即修正前刑法第33條第5 款、罰金罰鍰提高標
    準條例第1條前段（法定金額提高倍數10 倍）以及現行法規
    所定貨幣單位折算新臺幣條例第2條（銀元對新臺幣以3倍折
    算），修正前入出國及移民法第54條之罪所得科處之罰金最
    高為新臺幣9 萬元，最低為新臺幣30元，若依本件裁判時之
    刑罰法律即修正後刑法第33條第5 款之規定，則該罪所得科
    處之罰金最高仍為新臺幣9萬元，但最低則為新臺幣1千元；
    經比較新舊法後，修正後之規定，顯然並無較有利於被告之
    情形，故本件關於科處罰金刑之部分，仍應適用被告行為時
    之相關法律規定。
  (四)被告行為時之入出國及移民法第54條，業於96年12月26日修
    正後條次變更為第74條，但修正前、後之法定構成要件及刑
    度均屬相同，此類單純條項移列之修法，亦非屬刑法第2條
    第1項所規定之法律有變更者，故亦不生新舊法比較之問題
    ，應適用現行有效之法律，附此敘明。
三、論罪科刑：
    核被告丁○○所為，係犯入出國及移民法第74條未經許可入
    國罪。又被告與姓名年籍不詳之成年男子2 人間，就上開犯
    行，有犯意聯絡及行為分擔，為共同正犯。又被告與需申請
    許可之乙○○、孫九華、綽號「豹子」之人共同實行上開犯
    罪，依刑法第31條第1 項前段規定，仍應論以共同正犯。再
    被告前開行為雖使上開3 人未經許可入國，然該罪保護法益
    既為國家法益，其行為仍僅侵害同一法益，尚不成立以一行
    為觸犯數罪名為其內涵之想像競合犯。爰審酌被告之犯罪動
    機、目的、手段、品行、生活狀況、智識程度、所生危害國
    家對於國民入出國之管理之危險暨其犯後否認犯行態度不佳
    等一切情狀，量處如主文所示之刑，並諭知易科罰金之折算
    標準。
四、又被告上開犯罪之時間，係在96年4月24 日之前，所犯復符
    合中華民國96年罪犯減刑條例第3條第8款所定之減刑條件，
    應依該條例第2條第1項第3款之規定，減其宣告刑二分之一
    ，故減為有期徒刑2月，並依原定標準諭知易科罰金之折算
    標準。
五、依刑事訴訟法第284條之1、第299條，入出國及移民法第74
    條，刑法第11條前段、第28條、第31條第1項前段、修正前
    第41條第1項前段，廢止前罰金罰鍰提高標準條例第2條，中
    華民國96年罪犯減刑條例第2條第1項第3款、第7條、第9 條
    ，判決如主文。
本案經檢察官甲○○到庭執行職務。
中    華    民    國    97    年    10    月    31    日
                  刑事第三庭法    官  林淑鳳
以上正本證明與原本無異。
如不服本判決應於收受本判決後10日內向本院提出上訴書狀，其
未敘述上訴理由者，並得於提起上訴後10日內向本院補提理由書
狀（均須按他造當事人之人數附繕本）「切勿逕送上級法院」。
中    華    民    國    97    年    11    月    4    日
                            書 記 官  王靜敏
附錄論罪法條
入出國及移民法第74條
未經許可入國或受禁止出國處分而出國者，處三年以下有期徒刑
、拘役或科或併科新臺幣九萬元以下罰金。


司法院資訊處製作；財團法人民間司法改革基金會備份。
